【裁判字號】    95,交聲,214
【裁判日期】    951226
【裁判案由】    違反道路交通管理處罰條例聲明異議
【裁判全文】
臺灣桃園地方法院交通事件裁定        95年度交聲字第214 號
原處分機關  交通部公路總局新竹區監理所桃園監理站
異  議  人  戴瑋德原名甲○○.
即受處分人
上列受處分人因違反道路交通管理處罰條例案件，對於交通部公
路總局新竹監理所桃園監理站中華民國九十五年三月九日所為之
處分（處分案號：桃監裁罰字第裁五二—Ｄ一Ａ九九ＯＯ一七號
），聲明異議，本院裁定如下：
    主  文
原處分撤銷。
甲○○汽車駕駛人迴車前，未暫停，亦未注意來往車輛，仍擅自
迴轉，處罰鍰新臺幣陸佰元，記違規點數壹點；又汽車駕駛人，
駕駛汽車違反道路交通安全規則，因而肇事致人受傷，記違規點
數點。
    理  由
一、原處分意旨略以：異議人即受處分人戴瑋德於民國九十三年
    四月六日晚上八時十分許，駕駛車牌號碼Ｇ六─九ＯＯ號營
    業用小客車，沿桃園縣龜山鄉○○○路九五巷由西往東方向
    行駛欲左轉樂高大廈時進入地下停車場，因未讓對向前方直
    行車先行，而與前方對向由張美雲所騎乘車牌號碼ＷＴＫ─
    一六一號輕型機車發生碰撞，致張美雲受有右鎖骨骨折、頭
    部外傷之傷害，而舉發機關將舉發違反道路交通管理事件通
    知單寄存送達於郵局，異議人仍逾到案期限三十日以上未繳
    罰鍰，爰依道路交通管理處罰條例第四十八條第一項第六款
    、第六十一條第三項之規定，裁處異議人罰鍰新台幣（下同
    ）一千八百元、吊扣駕駛執照六個月並記違規點數一點之處
    分。
二、聲明異議意旨略以：異議人於九十三年四月六日晚上八時十
    分許，駕駛車牌號碼Ｇ六─九ＯＯ號營業用小客車，沿桃園
    縣龜山鄉○○○路九五巷由西往東方向行駛左轉樂高大廈欲
    進入地下停車場，而停於入口處等待車庫鐵捲門升起，詎張
    美雲忽然衝撞異議人前揭車輛右前門，致人、車倒地而受傷
    ，並非異議人未讓直行車先行，原處分機關認異議人駕駛汽
    車有轉彎車不讓直行車先行、違反道路交通安全規則，因而
    肇事致人受傷，而對異議人裁罰，其認事用法殊有違誤，況
    異議人從未收過舉發違反道路交通管理事件通知單，何以事
    發已近二年才對異議人裁罰，爰請求撤銷原處分。
三、按行政罰法第五條規定：「行為後法律或自治條例有變更者
    ，適用行政機關最初裁處時之法律或自治條例。但裁處前之
    法律或自治條例有利於受處罰者，適用最有利於受處罰者之
    規定。」，所謂「裁處」包括訴願、行政訴訟之決定或判決
    ，並不以原處分機關之行為為限，凡在復查、訴願以迄行政
    訴訟中，尚未裁處確定之案件，均有「從新從輕」原則之適
    用，此有最高行政法院八十六年度判字第六七四號、八十七
    年度判字第八一六號、八十九年度判字第二八五六號等裁判
    可以參照。經查道路交通管理處罰條例業於九十四年十二月
    二十八日修正公布，並經行政院命令定自九十五年七月一日
    起施行，關於汽車駕駛人違規迴車之行為，修正前道路交通
    管理處罰條例第四十九條第五款：「汽車駕駛人迴車時，有
    左列情形之一者，處二百元以上六百元以下罰鍰．．．五、
    迴車前，未依規定暫停，顯示左轉燈光，或不注意來、往車
    輛、行人，仍擅自迴轉。」之規定，以及修正後同條例同條
    款：「汽車駕駛人迴車時，有下列情形之一者，處新臺幣六
    百元以上一千八百元以下罰鍰．．．五、迴車前，未依規定
    暫停，顯示左轉燈光，或不注意來、往車輛、行人，仍擅自
    迴轉。」之規定，修正內容僅將罰鍰單位統一修正為新臺幣
    ，實則並無有利或不利於異議人，且汽車駕駛人有第四十九
    條所列情形者，除依原條款處罰鍰外，無論依修正前或修正
    後同條例第六十三條第一項第一款規定，均係記違規點數一
    點，亦無不同，故比較修正前、後道路交通管理處罰條例第
    四十九條第五款及第六十三條第一項第一款規定後，實際上
    並無有利或不利於異議人，依最高法院九十五年十一月七日
    第二十一次刑事庭會議決議認為此非屬法律之變更，而僅是
    文字之修正，依前揭說明，自應依現行之道路交通管理處罰
    條例裁處。
四、經查異議人戴瑋德於警詢中陳稱：「‧‧‧當時我由西行駛
    欲往東，車道未劃分車道線，行車速度約五公里‧‧‧」、
    「發現危險距離約三十公尺」等語，而被害人張美雲於警詢
    中則稱伊時速十至二十公里，未發現異議人車輛等語，從而
    ，如依異議人所述，其時速五公里，則其每秒行進一‧三八
    八八九公尺（即五０００除以六十除以六十）．而本件肇事
    處路道寬為六點一米，各分向之車寬為三‧０五米（未劃分
    行車分向線，以雙向二車道計算，其迴車之車道寬度為三點
    ０五米），此有道路交通事故現場圖附卷足憑，則異議人自
    開始迴車至碰撞處約需二‧一九六秒（即三‧Ｏ五米除以一
    ‧三八八八九。另張美雲機車時速為十至二十公里，以平均
    數計算為十五公里，亦即每秒行進四‧一六六六七公尺，換
    言之，異議人駕駛車輛於開始迴車前，張美雲之機車正於其
    對向車道約九‧一五公尺處（即四‧一六六六七公尺乘以二
    ‧一九六秒），異議人亦自承於約三十公尺處前即發現張美
    雲之車輛，準此以觀，異議人依前揭道路交通管理處罰條例
    之規定於迴車前應先暫停，注意往來車輛，並讓對向張美雲
    騎乘之機車先行後始得迴車，然卻未先暫停讓行，其有違反
    上開規定甚明。從而，異議人迴車前，未暫停，亦未注意來
    往車輛，仍擅自迴轉而致肇事，被害人林美雲因而受傷，自
    有違反道路交通管理處罰條例第四十九條第五款、第六十三
    條第一項第一款及違反道路交通安全規則第一０六條第五款
    ，應依道路交通管理處罰條例第六十一條第三項記違規點數
    之規定。
五、又桃園縣政府警察局摯單舉發本件異議人違規，其時間為九
    十三年五月二十四日，而異議人有上揭違規事由之發生時間
    為九十三年四月六日，是依道路交通管理處罰條例第九十條
    規定，本件舉發機關未逾三個月舉發，其舉發自屬合法，核
    與舉發違反道路交通管理事件通知單有無合法送達無涉。至
    本件舉發違反道路交通管理事件通知單之送達處為基隆市○
    ○區○○路六號，然異議人籍設台北市○○區○○街一六八
    巷四三號六樓之二，業據異議人於警詢、聲明異議狀中陳明
    在卷，從而，本件既未就異議人之戶籍址合法送達，致異議
    人未於到案期限前陳述意見，自屬不可歸責於異議人而採取
    高罰，仍應以最低罰為標準，附此敘明。
六、按交通法庭認為聲明異議雖無理由，而原處分不當或違法者
    ，應以裁定將原處分經聲明異議之部分撤銷，並自為裁定，
    道路交通案件處理辦法第二十條前段定有明文。查原處分機
    關以異議人有(1)轉彎車不讓直行車先行；(2)違反道路交通安
    全規則肇事致人受輕傷等二項違規行為，而依修正前道路交
    通管理處罰條例第四十八條第一項第六款、第六十一條第三
    項等規定，裁處異議人罰鍰一千八百元，吊扣駕駛執照六個
    月，並記違規點數一點等語，雖非無見，惟查：本件非行經
    交岔路口，原裁決將前述異議人駕駛車輛，有迴車前，未暫
    停，亦未注意來往車輛，仍擅自迴轉之違規行為，認定為轉
    彎車未讓直行車，而予處罰之部分，自有違誤；復道路交通
    管理處罰條例所規定對車輛違規之處罰，係屬行政罰性質，
    如違規人有二以上違規行為，應分別處罰，雖違反道路交通
    管理事件統一裁罰基準及處理細則第十三條（修正後為第十
    四條）乃規定，二以上違反道路交通管理行為，應於通知單
    之違規事實欄分別填記，惟並未規定有二以上違規行為可統
    一裁罰，即「不可概括裁處一行政罰」。本件異議人依原處
    分機關之認定，係違反道路交通管理處罰條例第四十八條第
    一項第六款及第六十一條第三項之規定，此有卷附之違反道
    路交通管理事件裁決書影本一紙可證，則應就其二種違規行
    為分別裁罰，惟原處分機關僅籠統合併裁罰，未分別裁罰，
    於法亦有未合，異議人向本院聲明異議，雖無理由，然原裁
    決既有前開違誤，即屬無可維持，仍應由本院予以撤銷改判
    。
據上論斷，應依道路交通案件處理辦法第二十條前段，裁定如主
文。
中    華    民    國    95    年    12    月    26    日
                          交通法庭  法  官  黃梅淑
以上正本證明與原本無異。
如不服本裁定，應於裁定送達後5 日內向本院提出抗告狀。
                                    書記官  魏里安
中    華    民    國    96    年    1     月    4     日


司法院資訊處製作；財團法人民間司法改革基金會備份。
